臺灣高等法院刑事判決　　　　　　　　94年度上訴字第3022號
　　上　訴　人
　　即　被　告　甲○○
　　選任辯護人　連銀山律師
　　　　　　　　沈銀和律師
　　上　訴　人
　　即　被　告　乙○○
　　選任辯護人　陳世源律師
上列上訴人因誣告等案件，不服臺灣臺北地方法院93年度訴字第
526號，中華民國94年8月18日第一審判決（起訴案號：臺灣臺北
地方法院檢察署93年度偵字第1042號），提起上訴，本院判決如
下：
    主  文
上訴駁回。
    事  實
一、甲○○明知其設於福星證券股份有限公司（下稱福星公司）
    帳號第16637之5號股票帳戶，及臺北市第三信用合作社民生
    東路分社（現為誠泰銀行民生東路分行）帳號第0000000000
    00號帳戶，曾於民國81年4月間， 借予前福星公司董事長乙○○，再由乙○○轉借予丙○○購買中國人造纖維股份有限
    公司（下稱中纖公司）股票使用，乙○○並使用該帳戶幫丙○○購入中纖公司股票3995張，詎甲○○竟基於意圖使他人
    受刑事處分之概括犯意，先於83年11月8日，捏造： 前開福
    星公司股票帳戶購入之中纖股票係其委託鄭金木、乙○○購
    買，交付前中纖公司董事長王朝慶保管，遭王朝慶侵占後盜
    賣等事實，向原審具狀對於王朝慶提起侵占自訴，經原審以
    83年度自字第1298號受理（下稱王朝慶侵占案件），甲○○
    繼於該案上訴本院以84年度上易字第3440號審理時，於85年
    9月19日向本院具狀捏造：王朝慶利用甲○○交付印章、 委
    辦股票過戶為甲○○名義之機會，未經甲○○同意，偽造出
    賣股票委託書，以遂行盜賣中纖公司股票之目的等事實。甲○○次承前概括犯意，於84年8月4日，捏造：王朝慶與丙○○及中纖公司股務部職員丁○○基於共同犯意聯絡，共同侵
    占上揭中纖公司股票，即王朝慶囑丁○○將上開股票交付丙○○予以侵占等事實，向原審具狀對於丙○○、丁○○提出
    侵占自訴，經原審以84年度自字第907號受理（ 下稱丙○○
    、丁○○侵占案件），甲○○繼於原審審理該案時，於85年
    6月10日向原審具狀捏造：丁○○、 王朝慶藉由辦理股票過
    戶保管股票及過戶印章之機會，與王朝慶共同盜用印文於股
    票過戶轉讓書，以遂行侵占犯行等事實，甲○○以上開方式
    ，連續向原審誣告犯罪。
二、乙○○明知上開3995張中纖公司股票係丙○○出資並透過其
    所借用甲○○上揭帳戶購入，竟基於概括犯意，連續於上開
    二件自訴案件經原審及本院如附表所示日期開庭審理時，以
    證人身分到庭具結後，就案情有重要關係之事項，迎合甲○○之指訴，連續虛偽證稱：伊與丙○○不熟，甲○○帳戶內
    購入之中纖公司股票均係甲○○自己購入、何添順有透過伊
    還款給甲○○（即甲○○指稱購買中纖股票之資金來自何添
    順之還款），數字在上億之數、印象中沒有這回事（即丙○○購買中纖公司股票之資金係委請吳雪娥由丙○○設於華南
    銀行第000000000000號帳戶提領現金或向他人調借現金，或
    開立臺灣銀行支票，再由乙○○及誠泰銀行人員領取存入乙○○指定設於誠泰銀行帳戶之事）等情（詳如附表所示；王
    朝慶侵占案件見附表編號一至六，丙○○、丁○○侵占案件
    見附表編號七至十）。
三、嗣因上開二件自訴案件分別經原審、本院、最高法院審理，
    分別判決王朝慶、丙○○、丁○○無罪確定，進而查悉上情
    。
四、案經丙○○、丁○○訴由臺灣臺北地方法院檢察署檢察官偵
    查起訴。
    理  由
一、訊據被告甲○○、乙○○均矢口否認犯行，被告甲○○辯稱
    ：此案與丙○○無關，丙○○是出來幫王朝慶頂侵占罪云云
    ；被告乙○○則辯稱：伊與丙○○不熟，只見過一次面，不
    可能與他交易，尹被甲○○自訴偽造文書案件中，因為順著
    丙○○的證詞對伊較有利，伊就順著丙○○的證詞陳述云云
    。經查：
  (一)被告甲○○於83年11月8日向原審提出自訴狀，內容記載 ：
    「一、…為此，自訴人陸續先後委由鄭金木及乙○○為本人
    自福星證券買進五千餘張中纖公司股票，同時被告（王朝慶
    ）…請自訴人將中纖股票全數交放公司由其集中保管，以便
    召開中纖股東會選任董監之配票，自訴人不疑，乃委由福星
    證券之乙○○由自訴人集保存摺陸續領出之中纖股票由外交
    割人員交至中纖公司，由被告之受雇人丁○○收受簽領轉交
    被告保管。二、詎料81年6月13日股東會召開， 自訴人並未
    取得任何董事席位，而被告卻仍順利握有中纖之經營權…被
    告自順利取得經營權後，自訴人多次要求催告其返還股票，
    均置之不理，甚而自訴人致函其公司股務課要求查詢股票號
    碼掛失，竟均不予置理，而迄至82年中纖公司增資認股，自
    訴人亦未曾收受任何增資認股之通知，是被告早已將自訴人
    交付之股票侵吞盜賣，被告侵占自訴人之股票價額甚鉅，被
    告之侵占犯行已明確…」等語，對於王朝慶提出侵占自訴，
    經原審以83年度自字第1298號受理在案；嗣於該案二審即本
    院84年度上易字第3440號案件審理時， 於85年9月19日向本
    院提出「補充自訴辯論意旨狀」，內載：「…七、…被告顯
    係利用自訴人交付印章、委辦股票過戶為自訴人名義之機會
    ，未經自訴人同意，盜用自訴人印章，偽造出賣股票委託書
    ，再將自訴人之股票出賣，以達侵占自訴人股票之目的，其
    行為另涉刑法第210條、第216條偽造及行使偽造私文書之犯
    行…」等語（王朝慶侵占案件二審即本院84年度上易字第34
    40號卷 (4)第68、69頁）；次於84年8月4日向原審提出自訴
    狀，內載：「二、…自訴人在其（王朝慶）勸誘下，於81年
    4、5月間，先後委請朋友鄭金木、及福星公司董事長乙○○
    ，用自訴人在福星公司所設0000000號股票買賣帳戶， 買進
    大量中纖股票…。三、王朝慶於中纖公司81年度股東常會開
    會前，以股東會中改選董監事時，配票方便之理由，要求自
    訴人幫忙，將自訴人持有之中纖公司股票盡可能暫時交其保
    管，以利其統一配票，選舉董監事。自訴人基於友情，同意
    幫忙，乃委託福星公司董事長乙○○，將自訴人委託乙○○
    代為買進，並存入股票存戶中之中纖公司股票，先後提出，
    分三次送至中纖公司交付王朝慶，王朝慶則囑由中纖公司辦
    理股務之職員即被告丁○○簽收，即81年4月20日1百73萬6
    千股，81年4月24日35萬8千股、81年5月1日1百90萬1千股，
    3次共計簽收3百99萬5千股…。四、 詎料王朝慶與被告丁○○、丙○○3人，共同意圖為自己不法之所有， 由王朝慶囑
    咐丁○○將上述自訴人所有之中纖公司股票3百99萬5千股，
    交付丙○○，予以侵占，雖經自訴人以郵局存證信函催告王
    朝慶返還股票，王朝慶置之不理…」等語，認丙○○、丁○○與王朝慶係屬侵占罪之共犯，對於丙○○、丁○○提出侵
    占自訴，經原審以84年度自字第907號受理在案， 繼於該案
    原審審理時，於85年6月10日向原審提出「辯論意旨狀」 ，
    內容記載：「…五、…丁○○與王朝慶等人竟藉由辦理過戶
    保管股票及過戶印章之機會，盜用印文於過戶轉讓書，嗣即
    藉詞不返還股票…而被告等人於該過程中竟配合王朝慶幫助
    偽造過戶轉讓同意書…」等語，此分別有刑事自訴狀、補充
    自訴辯論意旨狀、辯論意旨狀附於上開二自訴案件卷宗可稽
    ，經本院核閱無誤。被告甲○○以王朝慶、丙○○、丁○○
    3人共同侵占、偽造文書為由， 向該管公務員申告犯罪等情
    ，初可採認。
  (二)而被告乙○○於王朝慶侵占案件及丙○○、丁○○侵占案件
    中，經原審及本院於附表所示時間開庭審理時，以證人身分
    傳喚到庭，分別於具結後陳述如附表「證述內容」欄所示證
    言等情，復經本院調取各該案件卷宗核閱屬實，亦堪認定。
  (三)次查，被告甲○○設於福星公司第16637之5號證券帳戶，自
    80年12月間至81年4月28日止， 確曾大量買入中纖公司股票
    ，其中80年12月13日起至81年3月18日， 共計買入1千1百張
    ，而81年4月15日起至4月28日止，共計買入4千6百零7張 ，
    並於81年2月15日、2月20日、21日、4月17日、18日、 20日
    、21日、23日、30日、5月18日 分批自其存放證卷之集保公
    司領回其名義購入之中纖公司股票，其張數合計5千9百67張
    ，此有被告甲○○於福星公司設立之證券存摺、褔星公司有
    價證券對帳單、分戶帳、被告甲○○為在褔星公司買賣股票
    而於臺北市第三信用合作社開立000000000000號活期儲蓄存
    款存摺影本各1份附於王朝慶侵占案件一審卷可稽（ 參該案
    卷第29至38頁）。而由被告甲○○之證券集保公司帳戶內中
    纖公司股票3千9百95張，係由被告乙○○委派該公司之外交
    割張聰成、宋大同等人前後3次送至中纖公司股務部門， 由
    該部門職員丁○○分別於81年4月20日、 24日及5月1日簽收
    等情，業據被告乙○○、宋大同、丁○○於王朝慶侵占案件
    證述綦詳，且有丁○○分別於81年4月20日、 24日及5月1日
    簽收之收據影本3紙附於該案卷宗可憑（ 見該案一審卷第39
    至41頁、第87至88頁、該案二審即本院84年度上易字第3440
    號卷(4)第6、7頁、第35頁）。
  (四)被告甲○○雖主張上開自福星公司送往中纖公司之3千9百95
    張中纖公司股票係伊出資購買，並主張係伊囑咐被告乙○○
    派員送至中纖公司交付王朝慶云云，並據以對王朝慶、丙○○、丁○○提起上開侵占自訴案件。經查：丁○○於王朝慶
    侵占案件一審證稱：「（提示自訴人所提丁○○簽收中纖股
    票之收據3張）是我簽收， 我簽收福星證券公司的股票不止
    這些，丙○○（筆錄誤為洪信隆）打電話給我說他委託福星
    公司買的股票，會委託福星公司外交割部門人員送過來辦理
    過戶」、「所簽收之股票是由我交給丙○○」等語（該案一
    審卷第87至88頁），嗣於該案二審證稱： 卷附3張股票簽收
    單是我簽收，簽收3萬多張股票，這些只是其中一部分， 這
    些股票是褔星公司外交割張聰成送來，他表示是丙○○以甲○○、何添順、張黃玉雲名義買的，委託我們辦過戶，過戶
    後交給丙○○。股票拿來時受讓、賣出及委託賣出等資料已
    齊全，章是蓋好的，丙○○以前常有委託代收股票，所以依
    例照做，將股票過戶在那3人名下才交給丙○○。 這次丙○○有向我表示請我代收等語（該案二審卷 (4)第6至8頁），
    核與丙○○於該案證稱：「（於81年間有無買中纖股票？）
    有，委託福星公司買的，委託福星公司乙○○來處理所有的
    買進賣出，當時不是以我自己的名字買，我不知乙○○由那
    個戶頭買進，我是全權委託證券公司處理」、「確實我是委
    託福星公司買進，由丁○○簽收」、「人頭戶都由證券公司
    處理…到底證券公司找多少人頭，或是找何人我不去過問」
    、「我知道其中有戶頭（是）甲○○」、「（自訴人所提丁○○簽中纖股票之收據3張？） 確實是我委託福星公司買進
    ，由丁○○簽收…」、「（有無借過甲○○戶頭買賣股票？
    ）我是委託乙○○」、「（有無委託丁○○收受中纖公司股
    票代管？）有」、乙○○將股票交給丁○○是我叫乙○○這
    麼做的，因股票是我的，股票送來時日後再辦過戶之資料均
    已齊全，因我隨時要賣出，向丁○○拿回股票之時間已忘記
    了，我有時親自去拿，有時找人去拿，由丁○○處拿回之股
    票均已賣出，也是託乙○○賣出等語（該案一審卷第188、1
    89頁、該案二審卷 (1)第151至152頁），並參以丙○○於該
    案更(二)審證稱： 是於83年4月13日至14日開始陸續委託乙○○借用甲○○設於福星證券的股票帳戶以及臺北市第三信用
    合作社民生東路分社的活期存款帳戶來買賣股票，之前並沒
    有委託，伊只是請乙○○去找帳戶，他找什麼帳戶伊不清楚
    等語明確（參見原審卷第55至56頁）。再參以中纖公司職員
    吳玉英、吳雪娥於該案二審證稱：確曾代收丙○○託收之現
    金或支票等情（該案二審卷 (4)第33頁反面、第39頁），且
    倘依被告甲○○所述：丙○○與此案無關等情屬實，則丁○○、丙○○殊無必要涉入本案糾紛，其等以第三人之立場於
    王朝慶侵占案件所為之上開證言，應堪採信。則被告甲○○
    主張，及被告乙○○證稱：上開3千9百95張中纖公司股票係
    被告甲○○以自己資金購得，由被告甲○○指示被告乙○○
    將股票送交中纖公司，該等股票並非丙○○借用被告甲○○
    股票帳戶購入等情，已難信為真實。
  (五)被告乙○○於王朝慶侵占案件及丙○○、丁○○侵占案件證
    稱：其委請張聰成將上開中纖公司股票送往中纖公司，係受
    甲○○之囑咐，其送交之對象為被告王朝慶，交付之原因是
    為了經營權的問題，當時祇交股票，未將過戶申請書等資料
    一併送去，伊與丙○○僅見過2、3次面，並不熟云云，參以
    福星公司財務部職員鄭旭娟於王朝慶侵占案件二審證稱：包
    括伊在內之褔星公司主管人員指示外交割組長張聰成將中纖
    公司股票送往中纖公司之目的在借款或辦理過戶等語（該案
    二審卷 (4)第50至51頁）。既為辦理過戶，被告乙○○上開
    陳稱並未將過戶之相關文書填妥蓋用印文後一併送交或將印
    章送交云云，已難採信。且被告乙○○於原審82年度自字第
    1489號偽造文書刑事案件（甲○○自訴乙○○偽造文書案件
    ，該案業經判決乙○○無罪確定，下簡稱乙○○偽造文書案
    件）迭次陳稱：「丙○○是我客戶，委託我們公司領款，從
    甲○○帳戶取款（即甲○○開立於臺北市第三信用合作社民
    生東路分社供在褔星公司買賣股票之劃撥帳戶），林淑娟是
    幫丙○○領款」、「是丙○○賣股票交割款，再委託我公司
    職員匯入甲○○帳戶」等語（該案一審卷 (1)第282頁） 、
    「是甲○○主動欲提出戶頭供洪委員（指丙○○）使用」等
    語（同卷 (2)第388頁）、「 當時甲○○同意戶頭給丙○○
    使用…是甲○○同意當丙○○的人頭戶」等語（同卷 (2)第
    414頁反面），及「（81年4月你有向自訴人借用帳戶〈福星
    公司帳號16637－5號帳戶〉及往來銀行劃撥帳戶臺北第三信
    用合作社民生東路分社第000000000號活存帳戶進出使用 ？
    ）此帳戶是丙○○向自訴人借用，且自訴人也同意他使用，
    當時我也在場」、「自訴人（即甲○○）確實有在臺北市○○○路場合將帳戶借給丙○○使用…」等語（同卷 (2)第45
    4、460頁）「自訴人（即甲○○）確實有在臺北市○○○路
    場合將帳戶借給丙○○使用…」等語；而被告甲○○於該案
    所提出之自訴狀中亦載稱：「緣被告乙○○係任職福星證券
    股份有限公司董事長， 於民國81年4月間自訴人因於福星證
    券公司買賣股票（帳戶：16637－5號），為交割手續之方便
    ，及被告乙○○表示有意借用被告之股票帳戶及往來銀行劃
    撥帳戶臺北市第三信用合作社民生東路分社第000000000 號
    活存帳戶進出使用，因之自訴人為此將該銀行帳戶存摺及使
    用印鑑交付被告乙○○，惟經再三聲明僅於福星證券及三信
    帳戶之使用，不得逾越另為他用」等語（ 該案卷 (1)第1頁
    反面），嗣該案承辦法官於83年5月24日、同年6月7日、 同
    年7月1日訊問甲○○時，其更先後自承：「 81年4月12日以
    後乙○○就將印章及存摺拿走，原因是要炒作中纖股票」、
    「（帳號、印章借給被告乙○○是要與被告一起買賣中纖股
    票﹖）我借給他，單純是要買賣中纖股票」、「他們是拿我
    的本子（存摺）去炒作股票。」（該案卷 (1)第249頁、 第
    282頁、同卷宗第339頁反面）等語。再稽之宋大同、張聰成
    於該案先後證稱：曾往三信甲○○的戶頭辦理提款，提得後
    即送至新生南路與忠孝東路交接口之世貿大樓交給一個吳小
    姐等語（該案卷 (1)第310頁反面、第311頁、該案卷 (2 )
    第388頁），及被告乙○○於該案就此證稱：「 不知道吳小
    姐是誰，是丙○○的公司」等語（該案卷 (1)第311頁） ，
    足徵被告甲○○曾提供其在福星公司所開之帳號及證券存摺
    供丙○○買賣股票，且其銀行帳戶內之存款並非全屬被告甲○○之資金。否則林淑娟等人何以逕自甲○○帳戶中提款送
    給丙○○公司之吳小姐？（此人應係任職於中纖公司而受丙○○請託代為處理事務之吳雪娥，見王朝慶侵占案件二審卷
    (4)第41頁）， 且何以被告甲○○於乙○○偽造文書案件中
    ，經法官質以其帳號、印章借給乙○○何用時，其覆稱係供
    乙○○買賣中纖股票？從而，被告甲○○、乙○○於王朝慶
    侵占案件及丙○○、丁○○侵占案件所陳述及證述關於上開
    被告甲○○福星公司股票帳戶購入之股票均係被告甲○○自
    己購入云云，實難遽信。
  (六)自被告甲○○存放證券之集保公司領回其名義購入之中纖公
    司股票合計3千9百95張，係由被告乙○○委派福星公司之外
    交割張聰成、宋大同等人前後3次送至中纖公司股務部門 ，
    由丁○○分別於81年4月20日、24日及5月1日簽收， 並由丁○○交付該予丙○○等情，已如前述，參以丙○○於王朝慶
    侵占案件證稱：該3千9百95張中纖股票係由伊出資，於81年
    4月13日至14日起， 委託福星公司董事長乙○○借用甲○○
    設於福星公司之證券帳戶及臺北市第三信用合作社民生東路
    分社之活期存款帳戶買進等情（該案更(二)審卷第55、56、58
    頁），堅指系爭之3千9百95張股票，係丙○○自己出資購買
    。丙○○於該案二審雖證稱：「是看多少股票再給錢」等語
    （該案(二)審卷 (1)第153頁）， 又於丙○○、丁○○侵占案
    件陳稱：「資金來源是華南銀行新生分行戶名是我，帳號是
    113，科目20，戶號0000000，是從這個戶頭領給乙○○，看
    他買到多少中纖股票，就付款給他」等語（同卷 (3)第90頁
    ），及丙○○所設華南商業銀行新生分行000000000000號帳
    戶於81年4月16日、17日及18日並無領款紀錄，且同年4月15
    日及28日亦無領出該日買進中纖股票成交 金額2千6百23萬7
    千3百31元及6千1百23萬4千4百29元之紀錄， 此有該帳號活
    期儲蓄存款存摺影本1份可憑（同卷 (1)第162至171頁） 。
    然查：丙○○於王朝慶侵占案件證稱：「（為何在每次買股
    票的時間，都未看到你從華南銀行新生分行提領的紀錄？）
    我是先整筆的錢給他，買賣之後再來結算，買多少股票給多
    少錢是整體來講的意思。每次買賣股票未必跟我提領的時間
    相符」、「（你從81年4月13日起，一直到4月28日止，總共
    請乙○○購買多少張中纖的股票？）大概10億左右」、「陸
    陸續續分次拿現金。因為不願意讓人家知道買賣股票，所以
    用別人的帳戶及用現金兩種方式」、「（你將所買來的中纖
    股票，直接拿到福星證券辦理過戶，沒有透過集保公司辦理
    過戶，是何用意？）錢是我出的，股票是我的，如果還放在
    他的帳戶可能會被帳戶的人賣掉，所以必須把所有過戶的程
    序辦好之後，由我保管」等語（該案更(二)審卷第55至57頁）
    ，又吳雪娥於丙○○、丁○○侵占案件證稱：「我是丙○○
    介紹到中纖工作，丙○○買賣股票的錢幾乎都是透過我，一
    部分是從丙○○帳戶提款，一部分會跟別人調現金，丙○○
    說乙○○會到中纖來拿，乙○○本人和我一起到樓下華南銀
    行提款，他有帶銀行的人來拿走現金。曾經有拿過臺支予乙○○」等語（ 該案更(一)審即本院87年度上更(一)字第501號卷
    (2)第152頁），而誠泰銀行民生東路分行（即原甲○○開設
    股票買賣帳戶之臺北市第三信用合作社民生東路分社）88年
    6月3日誠泰銀（民東）字第880048號函覆說明二稱：「經查
    本件於民國81年4月至5月間曾受乙○○委託派員至華南銀行
    新生分行收取現金，但事隔已久無法查明存入之帳戶」，有
    該函文1份附卷（同卷 (1)第129頁）可憑，且證人即誠泰銀
    行民生東路分行職員潘漢宗於丙○○、丁○○侵占案件證稱
    ：81年4月14日以後，有接受當時的客戶福興證券的委託 ，
    到華南銀行新生分行去收錢，我有派人去收錢，我是接到乙○○的電話，錢拿回來交給出納，應該是存入乙○○委託之
    戶頭等語（ 該案更(二)審即89年度上更(二)字第1240號卷第241
    頁）；另誠泰銀行民生東路分行職員王敬堯亦證稱：「（該
    銀行當時有無受乙○○的委託到華南銀行新生分行去領錢？
    ）有，我有去領」、「（是否事後知道是乙○○委託去領的
    ？）知道，因為去華銀的時候，我們跟福興證券的人碰頭，
    不是我們親自領的，是他們把錢交給我們帶回去」等語（同
    卷宗第245頁）。 則丙○○為避免為他人查覺其大量買賣股
    票，遂以現金往來存入人頭戶並現券提領過戶，而不由集保
    帳戶代辦過戶，核與常情無違，且買賣股票之資金，均委請
    吳雪娥由丙○○設於華南銀行之上開000000000000號帳戶提
    領現金或向他人調借現金，或開立臺灣銀行支票，再由乙○○及誠泰銀行之人員領取存入乙○○指定設於誠泰銀行帳戶
    之事實，堪予採信。
  (七)關於丙○○購買系爭股票之資金調度情形，王朝慶於其被訴
    侵占案件主張：
  1.丙○○81年4月14日委託吳雪娥 自華南商業銀行新生分行他
    人帳戶提領4億2千萬元， 同日存入6千萬元於被告甲○○設
    於臺北市第三信用合作社民生東路分社第000000000000號帳
    戶，業據提出華南商業銀行新生分行88年3月4日華生存字第
    23號、第25號、 第32號函及該甲○○帳戶對帳單影本各1份
    為憑（該案更(一)審卷 (2)第80、82、86、87、92頁）。
  2.丙○○81年4月15日 委託吳雪娥自丙○○本身設於華南商業
    銀行新生分行帳戶提領1億8千萬元交予被告乙○○，同日被
    告乙○○將6千萬元存入被告甲○○上開帳戶， 另交付乙○○合作金庫板橋支庫臺銀支票四張每張面額5千萬元計2億元
    ，由何添順設於北市三信第000000000000號帳戶提示兌現，
    連同前述金額，再於同日存入3億2千萬元於上開何添順之帳
    戶，亦提出華南商業銀行新生分行88年3月4日華生存字第33
    號函、誠泰銀行86年6月24日誠泰銀民東字第88058號函及該
    甲○○、何添順帳戶對帳單影本各1份附於該案卷宗可稽（
    同卷宗第88、90、92頁）。
  3.丙○○81年4月17日 委託吳雪娥自華南商業銀行新生分行他
    人帳戶提領6千萬元，另向友人週轉1百萬元，同日存入被告
    甲○○北市三信上開帳戶5千1百萬元，存入何添順北市三信
    第000000000000帳戶1千萬元，再由何添順之北市三信00000
    0000000帳戶提領50萬元存入被告甲○○上開帳戶， 有華南
    商業銀行新生分行88年3月4日華生存字第34號函、該甲○○
    帳戶對帳單及何添順帳戶交易明細影本各1份 附於該案卷宗
    為憑（同卷宗第89、90、92、93頁）。
  4.81年4月18日被告甲○○上開帳戶存入19萬7百38元，係丙○○原已存入何添順000000000000號帳戶所提領之款項，此有
    該二帳戶對帳明細表附於該案卷宗可查（同卷宗第92、96頁
    ）。
  5.81年4月20日 丙○○委請吳雪娥自華南商業銀行新生分行他
    人帳戶提領8千9百萬元，同日何添順上開000000000000號帳
    戶存入1千萬元，同日自何添順上開帳戶提領5百61萬9千9百
    96元、3百84萬零4百92元、1百零1萬1千6百零8元， 將其中
    1千萬元存入被告甲○○上開帳戶， 而同日再自何添順上開
    帳戶提領1百72萬4千2百80元， 再存入被告甲○○上開帳戶
    ，此有華南商業銀行新生分行88年3月4日華生存字第23號函
    、 甲○○帳戶對帳單及何添順帳戶存摺交易明細影本各1份
    附於該案卷可稽（同卷宗(2)第80、92、96頁）。
  6.81年4月21日被告甲○○上開帳戶存入 39萬2千9百59元係丙○○原已存入何添順000000000000號帳戶所提領之款項，此
    有該二帳戶對帳明細表附於該案卷宗可憑（同卷宗第92、96
    頁）。
  7.81年4月29日 丙○○委請吳雪娥自華南商業銀行新生分行他
    人帳戶提領6千7百萬元，同日何添順上開000000000000號帳
    戶存入6千7百萬元，次日何添順上開帳戶提領2千零43萬4千
    4百29元、2千零40萬元、2千零40萬元， 同日存入甲○○之
    帳戶，此有華南商業銀行新生分行88年3月4日華生存字第23
    號及第32號函、甲○○帳戶對帳單及何添順帳戶存摺交易明
    細影本各1份附於該案卷為憑（ 同卷宗第80、87、92、96頁
    ）可憑。
  8.且王朝慶於該案主張81年4月17日交割甲款2千6百23萬7千3
    百31元，丙○○早在81年4月14日、15日各存入給付交割款
    之帳戶6千萬元，而在何添順之帳戶亦有3億2千萬元，足證
    81年4月17日之交割款均來自丙○○。
  9.綜上，王朝慶、丙○○於其等被訴侵占案件，辯稱：購買系
    爭股票之資金係來自丙○○等情，堪予採認。
  (八)反觀被告甲○○於該案， 為說明81年4月15日至28日乙○○
    購買中纖股票4千6百零7張之資金來源時具狀聲稱：
    1.81年4月14日6千萬元 存來源為出售臺北市○○○路681號
      7、8樓房屋之款項，陸續借出予何添順，透過乙○○返還
      所轉存。
    2.甲○○三信民生東路分社第000000000000號 帳戶於81年4
      月14日即有6千萬元之存款， 係甲○○出租房屋予第一信
      託所得之押租金，陸續借出予何添順返還所轉存。
    3.81年4月11日分別由甲○○父及姐向玉山銀行貸款6百萬元
      ，交由乙○○作為股款。
    4.不足之1千9百78萬元，由乙○○自行調借補足（同卷宗第
      46至47頁）。
    然查，被告甲○○於乙○○偽造文書案件中，業以「自訴補
    充理由狀」及言詞向法院陳稱：不認識何添順，與何添順無
    任何款項之往來等情（該案一審卷附自訴狀、 該卷宗第204
    、206頁），嗣於丙○○、丁○○侵占案件88年6月14日本院
    調查中，被告甲○○、乙○○始改稱：79年甲○○賣了房子
    將錢存到亞洲信託投資公司自亞洲信託解約6千5百萬透過乙○○借給何添順，當時何添順在場云云（該案更(一)審即本院
    87年度上更(一)字第509號卷第85至86頁）， 並未言及有另筆
    6千萬元借貸， 而被告甲○○與何添順借貸之時既然被告甲○○、乙○○均在場，何以83年間被告甲○○竟向法院稱不
    認識何添順？益見被告甲○○所謂借貸為虛構之詞。再查何
    添順兩個帳戶000000000000號及000000000000號於81年4月1
    4日並無6千萬元現金支出，足證4月14日該筆6千萬元現金係
    由丙○○所調動資金所轉入。其次81年4月15日6千萬元現金
    ，被告甲○○於王朝慶侵占案件稱係由何添順帳戶轉入，查
    何添順000000000000號帳戶固曾於81年4月15日分3筆，每筆
    各3千3百20萬提出現金計9千9百60萬元，惟該筆款項同日即
    存入何添順另00000000000號帳戶，足證81年4月15日被告甲○○帳戶6千萬亦係來自丙○○之資金。 又被告甲○○於該
    案所稱81年4月18日交割款5千1百19萬零7百38元，如前所述
    丙○○於81年4月17日領出之 現金存入被告甲○○帳戶5千1
    百萬元，另由被告乙○○將丙○○原存入何添順0000000000
    00號帳戶之款項提19萬零7百38元轉入被告甲○○帳戶合計5
    千1百19萬零7百38元交割款，均係來自丙○○之資金，被告
    甲○○稱「乙○○自其他帳戶轉入5千1百萬元」，並無所據
    ，尚難採信。又被告甲○○該案所稱81年4月20日交割款1千
    1百72萬4千2百80元，如前所述，丙○○於81年4月20日領出
    現金1千萬元存入何添順000000000000號帳戶， 同日領出現
    金再存入被告甲○○帳戶1千萬， 同日又領出現金1百72萬4
    千2百80元再存入被告甲○○帳戶 合計1千1百72萬4千2百80
    元，交割款均係來自丙○○之資金。另被告甲○○於該案所
    稱81年4月21日交割款39萬2千8百52元亦係由何添順0000000
    00000號提領現金轉入甲○○帳戶， 此亦係丙○○之前所存
    入何添順帳戶之款項，故其交割款亦係來自丙○○之資金。
    至81年4月30日交割款2千零40萬元，如前所述，丙○○於81
    年4月29日領現金6千7百萬同日存入 何添順000000000000號
    帳戶，81年4月30日乙○○分3筆2千零43萬4千4百29元、2千
    零40萬元、2千零40萬元， 合計6千1百23萬4千4百29元領出
    現金同日存入被告甲○○帳戶，再同日亦分3筆2千零40萬元
    、2千零40萬元、2千零43萬4千4百29元領出現金交割，故該
    交割款完全來自丙○○所準備之資金，並非無據。至丙○○
    如何籌措其購買股票之資金，則與本案無直接關係。衡以股
    市中實戶交易之常行作法，通常係由中實戶準備相當之資金
    ，備供不定時喊盤進出之用，且為避免為他人查覺，多以現
    金往來存入人頭戶，此早見諸報端，為一般股市大眾所週知
    之事實，丙○○援例照作，將現金存入轉入相關人頭戶再支
    付其所購買之鉅額股款，與上開常情無違。雖被告甲○○上
    開證券帳戶內亦有其自己購買之股票，然負責操盤之被告乙○○僅於購買股票交割時，將應交割之款項存入，再將所購
    買之股票取走，應不致與被告甲○○自己購買之股票混淆。
    從而，縱丙○○所設華南商業銀行新生分行000000000000號
    帳戶於81年4月16日、17日及18日並無領款紀錄，且同年4月
    15日及28日亦無領出該日買進中纖股票成交金額2千6百23萬
    7千3百31元及6千1百23萬4千4百29元之紀錄，然據上論述，
    丙○○以上開資金運用之方式購買中纖股票，應屬合理可信
    ，值堪採信。
  (九)且被告甲○○於該案主張購買股票之股款來自何添順返還借
    款，而該借款係伊自亞洲信託投資公司（下稱亞洲信託）解
    約6千5百萬元，透過被告乙○○借與何添順，而由何添順還
    款，伊分別存入云云。 然被告甲○○雖於79年8月6日存入6
    千5百萬元並由該公司開立7張信託憑證， 惟該款已於79年8
    月27日以憑證押借4千萬元，並以合庫南京東路支庫開立000
    0000臺支給付，另於79年9月10日中途解約扣除押借金額 及
    利息後剩餘金額2千5百46萬7百79元， 以合庫南京東路支庫
    開立票號0000000號臺支給付， 此有該公司88年8月3日亞託
    字第880654號函附於王朝慶侵占案件卷宗可稽（該案更(一)審
    卷第97頁），而該2紙臺灣銀行支票，經本院函詢結果， 誠
    泰銀行民生東路分行亦函覆稱2千5百46萬7百79元 之支票係
    由甲○○提示領回外， 另4千萬元之臺灣銀行支票則係於79
    年8月27日由案外人林志尚所提示，此有第一銀行城東分行8
    8年11月10日（88） 一城東字第219號函及支票影本各1紙及
    誠泰銀行88年11月11日誠泰銀（民生）字第88112號函1份附
    於王朝慶侵占案件及丙○○、丁○○侵占案件卷宗為憑（同
    卷 (二)第98至100頁、丙○○、丁○○侵占案件更(一)審卷 (
    二)第59至62頁），則被告甲○○主張係將亞洲信託之存款6
    千5百萬元借與何添順之說詞，即與事實不符。 又被告乙○○附合甲○○之說詞，於王朝慶侵占案件證稱：「「（資金
    如何往來？）是何添順委託我處理，81年4月14日何還給江6
    千萬，當天又借6千萬，4月15日又還他6千萬，都是現金 ，
    何添順錢何來，我不知道，4月16日又借4千萬，4月17日還5
    千1百萬，4月18日又還19萬零7百38元， 4月20日又拿1千萬
    及1百72萬4千2百80元，4月21日拿39萬5千9百20元， 4月30
    日6千多萬」、「有些是轉帳，有些是現金，4月18日、20日
    、21日、30日這幾筆是轉帳的」云云（王朝慶侵占案件二審
    卷 (二)第28、29頁）， 惟被告甲○○所稱自亞洲信託解約
    借與何添順6千5百萬元之說，既非真正已如上述，且經本院
    向入出境管理局查詢，何添順於80年9月28日出境日本後 ，
    於82年3月25日始再入境， 此有該局覆函附出入境查詢資料
    附於王朝慶侵占案件卷宗可稽（該案更(一)審卷第150頁） ，
    則被告甲○○在購買系爭中纖股票時何添順既在國外，何添
    順又如何能配合被告甲○○購買中纖股票，而陸續將其帳戶
    中之款項撥付甲○○以還款並供其購買股票？又果係還款為
    何不採用劃匯、電匯或其他留存證據之方式為之，而卻用現
    金交易之方式為之？況被告甲○○所稱借款之事，並無何添
    順之借據、支票等憑證以供查證，亦無利息之約定及支付之
    證據，且何添順既不在國內，而又以現金還款，凡此均有違
    經驗法則，顯示被告甲○○所稱其資金來源係何添順之還款
    云云，顯與事實不符，被告乙○○證稱有上開借款還款之事
    ，應係附合被告甲○○所為虛偽陳述，委無可採。再者，被
    告甲○○在誠泰銀行民生東路分行甲○○帳號000000000000
    號之往來帳戶依該分行函送之對帳單及甲○○所提出之該活
    期存款存摺記載該帳號於80年12月23日僅有存款3千8百36元
    ，於81年1月及3月各有30萬元之進出後，仍維持3千8百36元
    ，至81年4月14日始有鉅額6千萬元之現金存入，此後並在此
    密集為本案系爭股票之買賣（共取存20筆）， 於81年4月30
    支出購買系爭中纖股票最後一次價款後， 又回歸於存款為3
    千8百36元，此後於81年5月間存取款僅5筆，並在81年6月18
    日提款後該帳戶存款為零（王朝慶侵占案件上更(一)字卷第13
    6頁以下），由此存提款過程觀之， 該帳號應非甲○○平常
    用作為自己買賣股票之用，而係提供給他人作為人頭之用，
    否則焉有每次提存款之金額恰巧均為吻合支出購買股款？而
    最後餘款竟與提供與他人購買股款前之餘額完全相同。再者
    ，被告甲○○所購買之股票，依現行證券交易制度均是交集
    保公司為集中保管，以節省買受人辦理過戶之程序，故股票
    無須購買人自行辦理過戶，在應過戶時即由集保公司自動辦
    理過戶，此為眾多股票投資人所周知之事實，被告甲○○持
    有鉅額中纖股票，自無不知之理。而被告甲○○購買中纖公
    司股票，不論其數目多少，均超過其所謂送中纖公司過戶之
    3千9百95張，被告甲○○一方面將其中3千9百95張送中纖公
    司辦理過戶，其餘股票又主張一併由福星證券人員送至中纖
    公司辦理過戶後自為保管，然該等股票果均為被告甲○○所
    有全數提出以現券交割方式辦理過戶，何以僅交付3千9百95
    張中纖公司股票予中纖公司？而非全數，被告甲○○固主張
    係應王朝慶之要求，以便其召開中纖公司股東會時選任董監
    事配票之用，然其情為王朝慶所否認，並擔任中纖公司之董
    事平均需2萬5千張股票（即2千5百萬股），81年度召開之股
    東會董事選舉為例，最低當選董事股數為2千6百54萬8千5百
    92股，此有中纖公司81年度股東常會議事錄1份附卷可稽（
    該案更(二)審卷第186頁），系爭之3千9百95張股票， 難認會
    影響選舉結果。綜上，足見其中系爭3千9百95張中纖股票應
    非被告甲○○所有，而係藉由被告甲○○名義之人頭戶購買
    ，出資人為保障其股票之權益，而令被告甲○○將該部分中
    纖股票交出辦理過戶，並交出辦理過戶之空白轉讓申請書及
    委託書，再由真正所有人自行保管。
  (十)另依被告甲○○前開帳戶之買賣紀錄觀之，被告甲○○買入
    中纖公司股票之數量甚多，所用之資金龐大，是其究竟以何
    種價格購入若干數量之中纖公司股票乙事，對其利害影響甚
    大，衡諸常情，其對此事實自當知之甚稔，實不可能無法確
    知，惟被告甲○○前於發送存證信函予被告王朝慶之時，主
    張其持有中纖公司股票7千6百56張，除自行賣出部分外，因
    王朝慶之要求先後將5千4百張中纖公司股票送交王朝慶保管
    等語（王朝慶侵占案件二審卷 (一)第34頁）， 於該案一審
    則稱：「我託鄭金木買1千2百張股票，連同我委託乙○○購
    買交割之2千多張，共3千9百95張中纖股票， 交到中纖公司
    王朝慶那裏」（該案一審卷第79頁），而被告乙○○於該案
    卻證稱「甲○○並沒有另外交1千2百股中纖股票給我」云云
    （該案一審卷第81頁），顯見被告甲○○於事發之初迄至對
    於王朝慶提起侵占自訴後，其間就到底送交多少中纖公司股
    票予王朝慶並不確知，故忽謂5千4百張，忽謂3千9百95張，
    且就其持交股票之來源，與被告乙○○證述亦有不同。然果
    依被告甲○○所稱股票係其自己購入，則被告甲○○就乙○○依其委託購入多少中纖股票及其集保帳戶中之股票究有若
    干是透過乙○○購入等事實，應知悉甚詳，否則其如何與乙○○結算委託購買股票之價款？足見被告甲○○指稱股票係
    其自己購入云云，與情理有違，實難遽予採信。
  (十一)另丁○○於王朝慶侵占案件，以證人身分提出以甲○○名義
    購入送至中纖公司，而登記在甲○○名下之中纖公司股票號
    碼，並陳報事後受委託出售該等股票之證券公司後（該案一
    審卷第127頁、157至160頁）， 該案法院即依該案被告王朝
    慶之聲請，向大成證券股份有限公司（下簡稱大成證券）、
    臺鳳證券股份有限公司（下簡稱臺鳳證券）、安和證券股份
    有限公司（下簡稱安和證券）、褔星公司等證券業者函查前
    開股票究係由何人何帳戶出售？經褔星公司固函覆稱：該公
    司客戶 於81年6月12日日賣出之中纖公司股票與函詢之股票
    號碼不符，有該公司84年4月16日褔證字第027號函在卷可憑
    （該案一審卷第169頁），惟臺鳳證券、 大成證券則分別查
    出法院函詢之股票有部分係經由許世恩、陳聯芳開立於前開
    公司之帳戶賣出，有臺鳳證券84年6月7日台鳳證管字第04
    0號、 大成證券84年5月29日成證第063號函各乙份附於該
    案卷宗可稽（該案一審卷第215至221頁），本院於該案再依
    職權查得陳聯芳住所後，傳喚陳聯芳到庭，其結證證稱：其
    開立於大成證券之股票買賣帳戶進出股票均由其女陳素蘭處
    理。而陳素蘭則證稱其父陳聯芳在大成證券開立之帳戶係伊
    在使用，惟賣出中纖公司股票時，伊是將該帳戶借予劉家宏
    使用。劉家宏則於該案證稱：陳聯芳開立於大成證券之帳戶
    曾借其使用過，伊於81年6月間曾以該帳戶、 許黃金葉開立
    於臺鳳公司之帳戶及安和證券某帳戶賣出大量之中纖公司股
    票，至各該帳戶賣出之中纖公司股票係乙○○打電話向伊老
    闆陳文吉表示要賣出股票，伊老闆授意伊代為賣出，賣出後
    伊直接與乙○○聯絡如何交割，乙○○要求至褔星證券交割
    ，伊即請該三家證券公司直接派各該公司之外交割人員與乙○○辦理賣出股票之交割事宜等語（參見本院上易字卷 (二
    )第74至75頁）， 嗣就乙○○委託賣出上開股票之經過更明
    確證稱：乙○○伊雖不認識，伊曾接聽乙○○之電話或轉乙○○的電話給老闆陳文吉，買賣股票之事是陳文吉與乙○○
    談妥後始告訴伊買賣之範圍，伊才進場買賣，如成交伊即直
    接與乙○○聯絡交割事宜等語（同卷宗第86頁）。另證人陳
    文吉就此事實，於該案結證指稱：褔星公司開幕之時，伊與
    臺鳳證券總經理黃宗宏曾一同前往祝賀，事後與乙○○、王
    朝慶見面是為了選舉嘉義縣同鄉會理事長之事，與之在臺北
    市○○○路光復大陸設計委員會碰面，當天閒聊時，乙○○
    有談到要分散賣出股票之事，請伊幫忙處理，伊即叫劉家宏
    去處理，有時是與劉家宏聯絡（指乙○○），乙○○有委託
    伊賣出中纖公司股票，數量多少伊不知道，但打電話的是乙○○本人，伊曾詢問乙○○委託出售之中纖公司股票何來，
    其告以係與丙○○合買的等語（同卷宗第109至110頁），證
    人即大成證券之外交割人員李利民就劉家宏透過大成證券賣
    出股票之交割過程，復於王朝慶侵占案件證稱：伊在大成證
    券擔任外交割人員，乙○○伊不認識，於3、4年前曾到褔星
    公司交割中纖公司股票多次，交割之數量很大，每次達1、2
    千張，是在褔星公司二樓櫃檯或三樓辦理交割云云（同卷宗
    第111頁），核與丙○○於該案證稱： 伊係委託乙○○買進
    股票，乙○○將其購入之股票交予丁○○，伊自丁○○處取
    回，以後賣出亦係委請乙○○代為處理等語相符（同卷 (一
    )第151至152頁），另證人許世恩、 許黃金葉於乙○○偽造
    文書案件審理中分別結證：渠等開立於臺鳳證券之帳戶均提
    供由其父或夫許行雄買賣股票之用等語（該案一審卷 (二)
    第335頁），許行雄於該案經傳喚到庭， 亦結證：我在臺鳳
    公司買賣股票係以太太許黃金葉、兒子許世恩之名義開戶，
    有位好朋友劉嘉宏（應為劉家宏之誤）要借戶頭買（應為賣
    之誤，因出售股票始有可能取得交割股款之支票，買股票則
    須支付股價）中纖的股票，我就借給他戶頭等語（參見同上
    卷第391至392頁），再參諸被告乙○○於該審審理中供稱：
    「丙○○將股票賣完後，我們將股票交給臺鳳公司（指臺鳳
    證券），臺鳳公司交給我們交割支票…我們將股票賣出去，
    即有交割支票，是丙○○透過營業員賣股票，可能是透過人
    頭…」等語（同卷宗第459頁），堪認劉家宏、 陳文吉上開
    證言與事實相符，則被告乙○○囑咐褔星公司外交割送至中
    纖公司之股票確由丙○○或乙○○透過劉家宏利用陳聯芳、
    許世恩、許黃金葉等人之戶頭處分出售乙節，應堪認定。
  (十二)至被告甲○○雖以自己股票集保戶內提領中纖股票之紀錄與
    丁○○所立簽收股票字據完全符合，而認該等丁○○簽收之
    股票係被告甲○○所有，惟該股票無論係丙○○借用甲○○
    之帳戶所購，抑或甲○○以自有資金購得，既由福星公司職
    員自被告甲○○集保帳戶提領股票送至中纖公司由其丁○○
    簽收，則簽收之股票數目與自帳戶之提領數目當然相同。再
    被告甲○○ 雖於81年6月13日以股東身分出席中纖公司之股
    東會並提出提案，此觀之前述中纖公司81年度股東常會議事
    錄甚明，然查，被告甲○○開立於褔星公司之前揭股票買賣
    帳戶， 於81年6月13日以前購入之中纖公司股票非僅有送交
    至中纖公司之3千9百95張，被告甲○○亦自承曾處分部分中
    纖公司股票，則系爭3千9百95張中纖公司股票即令非屬被告
    甲○○所購，被告甲○○形式上不失為中纖公司股東身分，
    被告甲○○執其曾出席上開股東會，主張系爭3千9百95張中
    纖公司股票係其購買，並無可取。
  (十三)綜上所述，系爭中纖公司股票3千9百95張係由丙○○出資，
    透過被告乙○○借用被告甲○○戶頭購入，嗣由福星公司送
    交中纖公司由丁○○簽收後，再由丁○○交由丙○○收受並
    持以出售，並該丁○○簽收股票時，有關之過戶文件均齊全
    ，並蓋好印章之事實，堪予認定。 被告甲○○竟捏造系爭3
    千9百95張中纖股票係其以自己資金購入，遭王朝慶、 丁○○、丙○○共同侵占入己，並共同盜用其印章偽造股票賣出
    委託書，先後向原審自訴王朝慶、丁○○、丙○○共同涉犯
    業務侵占及行使偽造私文書等罪；被告乙○○亦附合被告甲○○之指訴，於附表所示時間，在原審或本院開庭時，就案
    情有重要關係之事項，經具結後虛偽陳述如附表「證述內容
    」所示之證言，本件被告甲○○誣告行為，及被告乙○○偽
    證行為，均事證明確，被告2人所辯皆非可採， 犯行均堪認
    定。
  (十四)王朝慶、丙○○、丁○○、宋大同、鄭旭娟、陳聯芳、陳素
    蘭、劉家宏、陳文吉、李利民、許世恩、許黃金葉上開分別
    於王朝慶侵占案件，丙○○、丁○○侵占案件及乙○○偽造
    文書案件中所為證言或陳述，核屬本案被告以外之人於本案
    審判外向法官所為之陳述， 依刑事訴訟法第159條之1第1項
    之規定，得為證據，附此敘明。被告於上訴後聲請再傳喚丙○○、丁○○作證，本院認渠等證述已甚明確，本院並無再
    予傳訊必要。
二、法律適用之比較：修正後刑法第2條第1項規定：「行為後法
    律有變更者，適用行為時之法律。但行為後之法律有利於行
    為人者，適用最有利於行為人之法律」。被告行為後，刑法
    第56條連續犯之規定，亦已刪除，則被告之犯行，因行為後
    新法業已刪除連續犯之規定，此刪除雖非犯罪構成要件之變
    更，但顯已影響行為人刑罰之法律效果，自屬法律有變更，
    依新法第2條第1項規定，比較新、舊法結果，新法數罪併罰
    結果，對被告較不利，故本件仍應適用較有利於被告之行為
    時法律即舊法論以連續犯。
三、論罪科刑部分：
  (一)按誣告為妨害國家審判權之犯罪，就其性質而論，直接受害
    者係國家。至個人受害，乃國家進行不當審判事務所發生之
    結果，與誣告行為不生直接之關係，故以一訴狀誣告數人，
    僅成立一誣告罪，並無適用刑法第55條從一重處斷之餘地，
    最高法院93年度臺上字第5628號判決、同院30年上字2606號
    判例參照。核被告甲○○所為，係犯刑法第169條第1項之誣
    告罪，被告甲○○於王朝慶侵占案件內及丙○○、丁○○侵
    占案件內，均先捏造關於侵占罪之犯罪事實，復捏造關於行
    使偽造私文書罪之犯罪事實，均係（於各該訴訟案件內）本
    於同一誣告犯意下之接續行為，各僅侵害一法益，各只論以
    一罪。被告甲○○先後2次提出自訴犯行， 時間相隔並非久
    遠，方法相同，觸犯構成要件相同之罪名，顯係基於概括犯
    意為之，為連續犯，依修正前刑法第56條之規定，以一罪論
    ，並加重其刑。
  (二)次按「上訴人所為應成立偽證罪，該罪為侵害國家法益之犯
    罪，其罪數應以訴訟之件數為準，上訴人雖先後二度偽證，
    然僅一件訴訟，應論以單純一罪，無連續犯罪之可言」，同
    院72年度臺上字第3311號著有判例可參。核被告乙○○所為
    ，係犯刑法第168條之偽證罪。 被告乙○○分別於王朝慶侵
    占案件內及丙○○、丁○○侵占案件內，於各該訴訟案件內
    所為數度虛偽陳述，各係（於各該訴訟案件）基於同一偽證
    犯意下之接續行為，各僅侵害一法益，各只論以一罪。被告
    乙○○先後於2訴訟案件之偽證犯行，時間緊接， 方法相同
    ，觸犯構成要件相同之罪名，顯係基於概括犯意為之，為連
    續犯，依修正前刑法第56條之規定，以一罪論，並加重其刑
    。
  (三)公訴意旨漏未記載被告甲○○、乙○○所為各構成連續犯，
    容有疏漏，附此敘明。
  (四)按依修正後刑法第2條第1項規定，係以適用行為時法為原則
    ，因此原判決雖未及比較適用，然上訴本院後，經比較新舊
    法，行為後之法律並非較有利於行為人，仍應適用行為時舊
    法，則原判決適用行為時法即無不當，自不構成撤銷之事由
    。原審因認被告罪證明確，引用修正前刑法56條、第168條
    、第169條第1項之規定，並審酌被告甲○○連續2次共誣告3
    人，被告乙○○連續於2件自訴案件中，多次虛偽陳述， 犯
    罪後皆否認犯行，犯罪後態度不佳，足見並無悔意，而王朝
    慶侵占案件及丙○○、丁○○侵占案件案情繁雜，均歷經最
    高法院二度發回本院更審，此經原審及本院調取各該卷宗核
    閱無誤，且分別自83年、84年起，皆至92年間方判決確定，
    纏訟經年，浪費司法資源甚鉅，危害非輕，及被告犯罪之動
    機、目的、手段、品行、智識程度等一切情狀，各量處被告
    甲○○有期徒刑1年6月，被告乙○○有期徒刑1年4月，以資
    懲戒。核其認事用法，並無不合，量刑亦稱妥適，上訴人即
    被告上訴仍執前詞，指摘原判決不當，請求撤銷改判，洵無
    理由，上訴應予駁回。
據上論斷，應依刑事訴訟法第368條，判決如主文。
本案經檢察官林炳雄到庭執行職務。
中　　華　　民　　國　　96　　年　　3　　月　　15　　 日
　　　　　　　　　刑事第４庭    審判長法　官  蔡秀雄
　　　　　　　　　　　　　　　　　　  法　官  鄭水銓
　　　　　　　　　　　　　　　　　　  法　官  周煙平
以上正本證明與原本無異。
如不服本判決，應於收受送達後十日內向本院提出上訴書狀，其
未敘述上訴之理由者並得於提起上訴後十日內向本院補提理由書
（均須按他造當事人之人數附繕本）。
                                      書記官  蕭麗珍
中　　華　　民　　國　　96　　年　　3 　　月　　21　　日
附錄：本案論罪科刑法條全文
刑法第168條
於執行審判職務之公署審判時或於檢察官偵查時，證人、鑑定人
、通譯於案情有重要關係之事項，供前或供後具結，而為虛偽陳
述者，處七年以下有期徒刑。
刑法第169條第1項
意圖他人受刑事或懲戒處分，向該管公務員誣告者，處七年以下
有期徒刑。
意圖他人受刑事或懲戒處分，而偽造、變造證據，或使用偽造、
變造之證據者，亦同。
┌──────────────────────────────────────────┐
│附表                                                                                │
├───┬──────────┬─────────┬─────────────────┤
│編號  │案號                │開庭日期          │證述內容                          │
├───┼──────────┼─────────┼─────────────────┤
│一    │原審八十三年度自字第│八十四年一月十三日│(一)「甲○○確有交代我將他中纖股票交│
│      │一二九八號          │                  │  給王董事長，即是在庭的王朝慶」。│
│      │                    │                  │(二)「（付款方式？）甲○○交割都是現│
│      │                    │                  │  金，甲○○曾透過我向何先生有借貸│
│      │                    │                  │  關係」。                        │
├───┼──────────┼─────────┼─────────────────┤
│二    │       本院 八十四年│八十四年十月十三日│(一)「（甲○○有否委託你由集保帳戶領│
│      │度上易字第三四四０號│                  │  出中纖股票交予中纖公司？）是的，│
│      │（編號一案件二審）  │                  │  有這回事…」。                  │
│      │                    │                  │(二)「（你是否曾有借用甲○○之股票帳│
│      │                    │                  │  戶及往來銀行臺北市三信之帳戶？）│
│      │                    │                  │  沒有這回事」。                  │
│      │                    │                  │(三)「（是否有受丙○○委託買進中纖股│
│      │                    │                  │  票？）沒有，與丙○○只見過二、三│
│      │                    │                  │  次面而已」。                    │
├───┼──────────┼─────────┼─────────────────┤
│ 三   │同上                │八十五年二月九日  │(一)「是甲○○告訴我，要我把股票交給│
│      │                    │                  │  王朝慶…」。                    │
│      │                    │                  │(二)「（你送過去股票有無連過戶申請書│
│      │                    │                  │  等資料一併送過去？）沒有，只有送│
│      │                    │                  │  股票」。                        │
│      │                    │                  │(三)「（甲○○購股票金錢來源？）是與│
│      │                    │                  │  何添順往來，何添順叫我處理」、「│
│      │                    │                  │  （你如何處理？），有現金也有轉帳│
│      │                    │                  │  」。                            │
│      │                    │                  │(四)「（丙○○有無委託你買賣股票？）│
│      │                    │                  │  沒有」、「（你有無幫丙○○買賣股│
│      │                    │                  │  票？）沒有」、「（丙○○有無要求│
│      │                    │                  │  提供人頭戶？）沒有」            │
│      │                    │                  │(五)「（你有無以甲○○帳戶幫別人買賣│
│      │                    │                  │  股票？沒有」。                  │
├───┼──────────┼─────────┼─────────────────┤
│四    │同上                │八十五年三月五日  │「（資金是如何往來？）是何添順委託│
│      │                    │                  │我處理，八十一年四月十四日何還給江│
│      │                    │                  │六千萬，當天又借他六千萬，都是現金│
│      │                    │                  │，何添順錢何來我不知道，四月十六日│
│      │                    │                  │又借四千萬，四月十七日還五千一百萬│
│      │                    │                  │，四月十八日又還十九萬零七百三十八│
│      │                    │                  │元，四月二十日又有一筆一千萬及一百│
│      │                    │                  │七十二萬四千二百八十元，四月二十一│
│      │                    │                  │日拿三十九萬五千九百二十元、四月三│
│      │                    │                  │十日六千多萬」、「有些是轉帳，有些│
│      │                    │                  │是現金，十一日、三十日這幾筆是轉帳│
│      │                    │                  │的」                              │
├───┼──────────┼─────────┼─────────────────┤
│五    │同上                │八十五年七月二十六│(一)「（系爭股票送過去中纖公司作何用│
│      │                    │日                │  ？）有時是何添順部分借貸用，有些│
│      │                    │                  │  是甲○○要我送過去」。          │
│      │                    │                  │(二)「（系爭股票是甲○○透過你買進？│
│      │                    │                  │  ）是的，透過我…」。            │
│      │                    │                  │(三)「（資金是甲○○帳戶支付？）有些│
│      │                    │                  │  是我從何添順帳戶撥出」。        │
├───┼──────────┼─────────┼─────────────────┤
│六    │        本院九十年度│九十年十月十七日  │(一)「（丙○○有委託你借用他人的帳戶│
│      │上更(二)字第八四一號（│                  │  買賣股票？沒有」。              │
│      │編號一案件更(二)審）  │                  │(二)「（為何用外交割的方式？）因為實│
│      │                    │                  │  際上錢是何添順向王朝慶借的，所以│
│      │                    │                  │  把股票交給王朝慶作擔保」。      │
├───┼──────────┼─────────┼─────────────────┤
│七    │原審八十四年度自字第│八十五年一月十九日│(一)「（八十一年四月十五日至四月二十│
│      │九０七號            │                  │  八日甲○○有無委託你買中纖股票？│
│      │                    │                  │  ）甲○○有」、「（他是否丙○○的│
│      │                    │                  │  人頭戶？）不是」、「（是否甲○○│
│      │                    │                  │  出錢委託你辦交割？）客戶買的就應│
│      │                    │                  │  該是客戶交割完成」。            │
│      │                    │                  │(二)「（丙○○有無在八十一年四月十五│
│      │                    │                  │  日至四月二十八日交錢給你買中纖股│
│      │                    │                  │  票？）…丙○○從來沒有在福星證券│
│      │                    │                  │  買賣過股票，丙○○也沒有交給我也│
│      │                    │                  │  未透過他人交錢給我」。          │
│      │                    │                  │(三)「（三千九百九十五張股票從甲○○│
│      │                    │                  │  集保戶領出後，是交給丁○○簽好的│
│      │                    │                  │  ，是否丙○○交代你這麼做？）不是│
│      │                    │                  │  。是甲○○交代要把這些股票給王朝│
│      │                    │                  │  慶」。                          │
│      │                    │                  │(四) 「（當時為何附賣出委託書並用印 │
│      │                    │                  │   ？）沒有附賣出委託書」。       │
├───┼──────────┼─────────┼─────────────────┤
│八    │同上                │八十五年三月十五日│(一)「（甲○○的戶頭有無供他人用他的│
│      │                    │                  │  戶頭買賣中纖？）沒有」。        │
│      │                    │                  │(二)丙○○我不認識…。              │
│      │                    │                  │(三)「沒有這回事，我有拿錢就有簽收」│
│      │                    │                  │  （針對吳雪娥當日證稱：丙○○買賣│
│      │                    │                  │  股票的錢幾乎都是透過我，一部份是│
│      │                    │                  │  從丙○○帳戶提款，一部份會跟別人│
│      │                    │                  │  調現金，錢會匯到丙○○帳戶或開臺│
│      │                    │                  │  支，丙○○說乙○○會來拿，乙○○│
│      │                    │                  │  本人和我一起到樓下華南銀行提款等│
│      │                    │                  │  語）。                          │
├───┼──────────┼─────────┼─────────────────┤
│九    │        本院八十七年│八十八年六月十四日│(一)「（四月十五日丙○○說曾經吳雪娥│
│      │度上更(一)字第五０九號│                  │  交付一億八千萬元給你？）印象中沒│
│      │（編號六案件更(一)審）│                  │  有這回事」。                    │
│      │                    │                  │(二)「（七九年自訴人是否透過你借五千│
│      │                    │                  │  萬元給何添順？）有，當時何添順在│
│      │                    │                  │  場」、「（何添順有無透過你還錢？│
│      │                    │                  │  ）有，數字在上億之數…」。      │
│      │                    │                  │(三)「（丙○○有否在你公司開戶？）沒│
│      │                    │                  │  有。…沒收過他任何款項」。      │
│      │                    │                  │(四)「（吳雪娥有無拿過這四張臺支的票│
│      │                    │                  │  交給你？）我從未拿過他的錢，我若│
│      │                    │                  │  有收受金額應會有我簽收」。      │
├───┼──────────┼─────────┼─────────────────┤
│十    │        本院八十九年│九十年二月二十六日│(一)「（對本案系爭股票究竟是甲○○委│
│      │度上更(二)字第一二四０│                  │  由你下單經由其在福星公司的帳戶購│
│      │號（編號六案件更(二)審│                  │  買股票，還是被告丙○○借用甲○○│
│      │）                  │                  │  戶頭買進？）我沒有接受過丙○○的│
│      │                    │                  │  委託」。                        │
│      │                    │                  │(二)「…我不認識他（丙○○），如何受│
│      │                    │                  │  他委託…」。                    │
└───┴──────────┴─────────┴─────────────────┘
